【裁判字號】    88,訴,494
【裁判日期】    900326
【裁判案由】    違反森林法
【裁判全文】
臺灣嘉義地方法院刑事判決                          八十八年度訴字第四九四號
    公  訴  人  臺灣嘉義地方法院檢察署檢察官
    被      告  乙○○
    選任辯護人  黃俊仁
右列被告因違反森林法案件，經檢察官提起公訴（八十八年度偵字第三九九二號），
本院判決如左：
    主  文
乙○○於他人森林內，擅自占用，處有期徒刑拾月，緩刑參年。
    事  實
一、乙○○於民國八十八年四月下旬某日，僱請不知情之工人，在嘉義林區阿里山事
    業區第二十林班地之森林內，毀損行政院農業發展委員會林務局嘉義林區管理處
    （下簡稱嘉義林區管理處）所管領之面積達二點二公頃之柳杉樹枝而影響柳樹之
    生長，並擅自將如附圖所示道路位置之原有道路予以拓寬整平為長七百五十公尺
    、寬一點八公尺之道路予以占用，又意圖為自己不法之所有，砍伐嘉義林區管理
    處所管領之柳杉十五株、雜木十六株，並擅自占用如附圖所示Ａ部分面積為二十
    八平方公尺，以上開砍伐之柳杉、雜木設置工寮一間，再於嘉義林區管理處所管
    領之嘉義林區阿里山事業區第四林班與第二十林班地內設置長三百公尺之索道一
    條，予以擅自占用。
二、案經嘉義林區管理處訴由嘉義縣警察局竹崎分局報請臺灣嘉義地方法院檢察署檢
    察官偵查起訴。
    理  由
一、訊據被告乙○○矢口否認有右揭犯行，辯稱：（１）其就系爭林班地有部份之承
    租權，且人在台北，係僱請臨時工人在管理該地之山葵園，並不知為何有設置工
    寮、索道等情事。（２）系爭林班道路並非新設，係為以前在山上工作之人走出
    來之舊有道路。（３）系爭二間工寮，有一間並非設置在其山葵園內。（４）索
    道之二端並非架設在其承租之林地內，顯非其所架設云云。惟查：
（一）右揭事實業據被告乙○○於警訊及偵查中均坦承不諱：「該路面原本就是產業
      道路，因為工作之便只將路面整平...，搭設工寮是為了要放置農用工具及避
      雨之用，架設索道是因為河水暴漲，無法通行，才架設索道運送農產品及肥料
      。」「因為要搭設工寮所以就地取材。」（警卷第一頁反面、第二頁參見）；
      「我之山葵園內確有這些設置（指道路、工寮及索道等），... 樹木是我之員
      工所砍，... 員工是我所聘請僱用的，工寮及索道等一切均是我員工所作為。
      （問：你還將二點二公頃之柳杉枝木砍斷？）有的，於八十八年四月間我之員
      工打枝的」（偵查卷第八頁反面、第九頁參見），核與告訴代理人即嘉義林區
      管理處阿里山工作站副技師李燦楨於本院審理時之指述及證人即嘉義林區管理
      處阿里山工作站技術士甲○○於本院審理時證述之情節相符，並有嘉義林區管
      理處提出森林被害告訴書、嘉義林區管理處八十八年六月九日八八嘉政字第零
      七九八二號函、每木調查表、被害地立木材積調查表、現場照片在卷可稽。
（二）被告雖辯稱其在第二十林班地內有部分承租權，且其人在台北，係僱請臨時工
      人在管理，並不知有本件情事之發生云云，然觀之被告所提出者為阿里山地區
      山葵重測資料明細表，並非租賃契約，而訊之證人李燦楨證述：「（經提示被
      告所提之明細表）此地並無放租。而這表只是經測量登記，製作名冊報上級備
      查而已。這地並無放租，也無同意這些人使用種植山葵，只是有造冊而已。」
      （本院八十八年九月十四日訊問筆錄參見），是被告所辯其有承租權云云，尚
      難採信，又第二十林班內之山葵園係被告所有，而被告於警訊中就本件設置道
      路、工寮及索道等之目的、作用均陳述甚明，難謂其不知情，又被告無法提出
      其所僱請員工知姓名年籍資料，亦無法為有利於被告之認定。
（三）被告雖又辯稱系爭林地內之道路為人所走出來之舊有道路云云，然該道路寬有
      一點八公尺，且觀之現場照片，該道路顯係經翻土整平過，應非如被告所辯係
      人所走出來之舊有道路。
（四）被告雖復辯稱索道之兩端並非架設於被告之山葵園內云云，然經本院至現場履
      勘情形，被告之山葵園位於第二十林班內，被告於第二十林班內所整修之道路
      通往被告之山葵園內，經第四林班道路進入第二十林班被告所整修之道路，第
      四林班與二十林班間有一溪流為界，依據索道拆除後之放置位置，索道一端架
      設在第四林班內鄰近溪流旁之一棵樹木上，跨越該條溪流，另一端則架設在第
      二十林班內被告所整修道路之旁，有本院九十年一月二十日勘驗筆錄及所繪製
      之現場略圖在卷可稽，且經核與被告於警訊中所述：「架設索道是因為河水暴
      漲，無法通行，才架設索道運送農產品及肥料。」等語相符，足徵該索道之架
      設確係為被告之山葵園所用無訛。
（五）綜上所述，被告事後所辯之詞顯係畏責之言，不足採信，事證明確，被告犯行
      堪以認定。
二、核被告所為係犯刑法第三百五十四條之毀損罪、森林法第五十條、刑法第三百二
    十條第一項之竊取森林主產物罪及森林法第五十一條第一項之擅自占用他人森林
    罪。被告僱請不知情之工人為上開犯行，為間接正犯。被告毀損柳杉樹枝及竊取
    柳杉、雜木均係為達擅用他人森林之目的，其所犯上開三罪間，有方法結果之牽
    連關係，應從一重之森林法第五十一條第一項擅自占用他人森林罪論處。公訴人
    雖僅就被告毀損及擅自占用他人森林之行為起訴，然檢察官就犯罪事實一部起訴
    者，其效力及於全部，本件被告竊取森林主產物部分之犯罪事實，於前揭論罪科
    刑之擅自占用他人森林部分，有牽連犯之關係已如前述，本院自應就屬於裁判上
    一罪之且取森林主產物部分一併加以裁判。爰審酌被告並無前科，素行良好，業
    已繳清被害山價並主動放棄山葵園讓嘉義林區管理處收回該林地，有收據一紙及
    存證信函在卷足憑等一切情狀量處被告如主文所示之刑。又被告前未曾受有期徒
    刑以上刑之宣告，因一時失慮，偶罹刑典，經此刑之宣告後，應知警惕而無再犯
    之虞，本院因認暫不執行其刑為當，予以宣告緩刑，用啟自新。至如附圖所示被
    告所拓寬之道路、所設置之工寮及索道，經本院於九十年一月二十日至現場履勘
    結果，道路部份已叢生雜草，工寮及索道均已拆除，有本院該日之勘驗筆錄及現
    場略圖可稽，故均不予宣告沒收。
三、公訴意旨另以被告於八十八年四月下旬某日，擅自在嘉義林區第二十林班地之森
    林內，擅自占用如附圖所示Ｂ部分面積二十平方公尺，設置工寮一間，因認被告
    設有森林法第五十一條第一項之罪，惟訊之被告堅決否認上情，辯稱：該工寮係
    於八十三年左右即存在等語。查證人甲○○於本院審理時亦證稱：「該間工寮，
    是我在八十五年的時候，我接巡視區的時候就已經存在。」，是被告所辯應可採
    信，是並無積極證據足證被告有公訴人所指上開犯行，然公訴人認此部份與上開
    論罪科刑之擅自占用他人森林罪有事實上一罪關係，爰不另為無罪之諭知。
據上論斷，應依刑事訴訟法第二百九十九條第一項前段，森林法第五十條、第五十一
條第一項，刑法第十一條前段、第三百二十條第一項、第三百五十四條、第五十五條
、第七十四條第一款，罰金罰鍰提高標準條例第一條前段，判決如主文。
本案經檢察官陳美君到庭執行職務
中    華    民    國      九十        年    三      月        二十六    日
              臺灣嘉義地方法院刑事第一庭
                                              法  官  劉  瓊  雯
右正本證明與原本無異。
如不服本判決，應於判決送達後十日內向本院提出上訴狀( 應附繕本 )。
中    華    民    國      九十        年    三      月        二十七    日
                                              書記官  陳  冠  學


司法院資訊處製作；財團法人民間司法改革基金會備份。
